【裁判字號】    99,訴,112
【裁判日期】    990617
【裁判案由】    違反毒品危害防制條例
【裁判全文】
臺灣雲林地方法院刑事判決               99年度訴字第112號
公  訴  人  臺灣雲林地方法院檢察署檢察官
被      告  周智賢
指定辯護人  本院公設辯護人許俊雄
上列被告因違反毒品危害防制條例案件，經檢察官提起公訴（98
年度偵字第1526號），本院判決如下：
    主    文
周智賢販賣第三級毒品，處有期徒刑年。扣案之不詳廠牌行動
電話壹支（不含門號0000000000號SIM 卡壹張），沒
收之。另未扣案之販賣第三級毒品所得新臺幣仟伍佰元，沒收
之，如全部或一部不能沒收時，以其財產抵償之。
    事    實
一、周智賢明知愷他命（Ketamine，又稱K 他命）係毒品危害防
    制條例所明定之第三級毒品，依法不得販賣，竟意圖營利，
    而基於販賣第三級毒品愷他命之犯意，於民國97年11月20日
    02時09分許，朱濬揚持用0000000000門號行動電話撥打周智
    賢所有不詳廠牌行動電話1 支（搭配他人所有之門號000000
    0000號SIM 卡1 張，另案扣押），與周智賢聯絡，兩人相約
    在虎尾鎮麥當勞附近交易（通話內容詳如附表所示）。而於
    同日稍後，在上開地點，由周智賢將愷他命10公克販賣與朱
    濬揚，並自朱濬揚處得款新臺幣（下同）3,500 元。嗣經警
    循線查知上情。
二、案經雲林縣警察局移送臺灣雲林地方法院檢察署檢察官偵查
    起訴。
    理    由
壹、程序部分（即證據能力部分）：
一、電話監聽譯文（通訊監察譯文），僅屬依據監聽錄音結果予
    以翻譯之文字，固具文書證據之外觀，但實際上仍應認監聽
    所得之錄音帶，始屬調查犯罪所得之證物，乃刑事訴訟法第
    165 條之1 第2 項所稱之新科技證物，如其蒐證程序合法，
    且當事人已承認監聽錄音譯文之內容屬實，或對於該譯文內
    容並無爭執，而法院復已就該譯文依法踐行調查證據程序者
    ，該監聽錄音之譯文即與播放錄音有同等價值，自有證據能
    力（最高法院98年度臺上字第527 號判決意旨參照）。查卷
    附通訊監察譯文，係警員依據本院以97年度聲監字第273 號
    、97年度聲監續字第209 號所核發之通訊監察書，於核准通
    訊監察期間內，對於證人朱濬揚所使用之0000000000號行動
    電話進行通訊監察之事實，有上開通訊監察書暨通訊監察譯
    文（見雲警第0000000000號卷(一)第87頁至第88頁及卷(二)第65
    頁至第70頁）在卷可佐，而被告周智賢及其辯護人亦同意上
    開通訊監察譯文有證據能力（見本院筆錄卷第38頁至第39頁
    ），復經本院於審理時就上開通訊監察譯文依法提示予被告
    及辯護人，踐行調查證據之程序，經核與監聽錄音具有相同
    之價值，自有證據能力。
二、被告以外之人於偵查中向檢察官所為之陳述，除顯有不可信
    之情況者外，得為證據，刑事訴訟法第159 條之1 第2 項定
    有明文。檢察官在偵查中對被告以外之人所為之偵查筆錄，
    性質上屬傳聞證據，惟刑事訴訟法規定檢察官代表國家偵查
    犯罪、實施公訴，依法其有訊問被告、證人及鑑定人之權，
    證人、鑑定人並須具結，而實務運作時，檢察官偵查中向被
    告以外之人所取得之陳述，原則上均能遵守法律規定，不致
    違法取供，其可信度極高。職是，被告以外之人前於偵查中
    已具結而為證述，除反對該項供述得具有證據能力之一方，
    已釋明「顯有不可信之情況」之理由外，不宜遽指該證人於
    偵查中之陳述不具證據能力。證人朱濬揚於檢察官面前之證
    述筆錄（見98偵785 號卷第137 頁至第139 頁）係檢察官令
    其以證人身分具結後所為之證述，有上開證人之結文1 份附
    卷可稽（見98偵785 號卷第140 頁），被告及辯護人均未提
    及檢察官在訊問時有何不法取供之情形，亦未釋明證人朱濬
    揚之證述有何顯不可信之情況，依上開規定，證人朱濬揚在
    檢察官面前之證述筆錄，自得作為本案證據使用。
三、又被告以外之人於審判外之陳述，雖不符刑事訴訟法第159
    條之1 至之4 等4 條規定，而經當事人於審判程序同意作為
    證據，法院審酌該陳述作成時之情況，認為適當者，亦得作
    為證據，同法第159 條之5 第1 項定有明文。經查，除上開
    證人在檢察官面前之證述筆錄外，本判決後開引用被告以外
    之人於審判外之陳述，原則上均不得作為證據使用，惟被告
    及辯護人在本院審理中均明示同意上開證據有證據能力（見
    本院筆錄卷第38頁至第39頁），本院審酌上開證據製作時之
    情況，並無違法不當之情事，認為以之作為證據應屬適當，
    揆諸前開規定，應認該等供述證據例外具有證據能力。
貳、實體部分：
一、認定犯罪事實所憑之證據及理由：
    上開犯罪事實，業據被告於偵查及本院審理時均坦承不諱（
    見雲警第0000000000號卷第126 頁至第129 頁；本院筆錄卷
    第38頁、第120 頁反面），核與證人朱濬揚於警、偵訊時之
    證述情節相符（見雲警第0000000000號卷(一)第87頁至第90頁
    ；98偵785 號卷第137 頁至第139 頁、第181 頁至第183 頁
    ），並有本院97年度聲監字273 號及97年度聲監續字第209
    號通訊監察書各1 份（見雲警第0000000000號卷(二)第65頁至
    第70頁）、0000000000號與0000000000號行動電話號碼之通
    訊監察譯文1 份（見雲警第0000000000號卷第87頁至第88頁
    ）、朱濬揚之前科資料1 份（見本院前科資料卷第04頁）等
    附卷可證。又被告供稱販賣本件3,500 元之愷他命與朱濬揚
    約賺1 、200 元等語明確（見本院筆錄卷第39頁反面），是
    被告主觀上有藉販賣愷他命以牟利之意圖甚明。綜上，足認
    被告之自白與事實相符，應堪採信，本案事證明確，被告犯
    行洵堪認定，應依法論科。
二、論罪科刑之理由：
  (一)毒品危害防制條例之新舊法比較：
    被告於行為後，毒品危害防制條例第4 條第2 、3 項、第17
    條（修正第1 項、增定第2 項），業已修正，並經總統於98
    年05月20日以華總一義字第09800125141 號令公布，已生效
    施行。是被告犯後法律已有變更，修正前毒品危害防制條例
    第4 條第3 項規定：「製造、運輸、販賣第三級毒品者，處
    五年以上有期徒刑，得併科新臺幣5 百萬元以下罰金。」修
    正後毒品危害防制條例第4 條第3 項則規定為：「製造、運
    輸、販賣第三級毒品者，處五年以上有期徒刑，得併科新臺
    幣7 百萬元以下罰金。」而修正前毒品危害防制條例第17條
    之規定為：「犯第4 條第1 項至第4 項、第5 條第1 項至第
    4 項前段、第6 條第1 項至第4 項、第7 條第1 項至第4 項
    、第8 條第1 項至第4 項、第10條或第11條第1 項、第2 項
    之罪，供出毒品來源，因而破獲者，得減輕其刑。」修正後
    毒品危害防制條例第17條則規定：「犯第4 條至第8 條、第
    10條或第11條之罪，供出毒品來源，因而查獲其他正犯或共
    犯者，減輕或免除其刑。犯第4 條至第8 條之罪於偵查及審
    判中均自白者，減輕其刑。」整體比較之下，雖修正後毒品
    危害防制條例第4 條第3 項之罰金刑提高，對行為人不利，
    然依修正後毒品危害防制條例第17條第2 項所為減輕其刑之
    規定，有期徒刑、罰金得減輕其刑至1/2 或2/3 ，自較有利
    於行為人，故依刑法第2 條第1 項但書，綜合上述比較結果
    ，本件顯屬修正後毒品危害防制條例之規定較有利於被告，
    依刑法第2 條第1 項但書規定，自應適用98年05月20日「修
    正後」毒品危害防制條例之規定。
  (二)愷他命係毒品危害防制條例第2 條第2 項第3 款所稱之第三
    級毒品，不得販賣。是核被告就事實欄一所示犯行，係犯毒
    品危害防制條例第4 條第3 項販賣第三級毒品罪。被告持有
    第三級毒品愷他命行為，依被告行為時之修正前毒品危害防
    制條例第11條及第11條之1 規定，本不成立犯罪，附此敘明
    。
  (三)毒品危害防制條例第17條第2 項規定：「犯第4 條至第8 條
    之罪於偵查及審判中均自白者，減輕其刑。」查被告於偵查
    時坦承販賣愷他命之犯行（見98偵785 號卷第208頁至第211
    頁），且於本院審理時亦坦承犯行，是被告就事實欄一所示
    之犯行，依上開規定，得減輕其刑。
  (四)刑法第59條之酌量減輕其刑，必於犯罪之情狀，在客觀上足
    以引起一般同情，認為即予宣告法定低度刑期，猶嫌過重者
    ，始有其適用。辯護人雖以本件被告販賣毒品愷他命之次數
    僅有1 次，販毒所得僅3,500 元，惡性與犯罪情節相較與大
    量走私進口或長期販賣毒品之所謂「大盤」、「中盤」毒販
    有重大差異，且被告另外後案所犯部分，亦會遭判刑為由，
    請求本院爰依刑法第59條規定酌量減輕其刑。惟本件被告前
    因販賣第三級毒品罪，經本院於99年02月10日以98年度訴字
    第188 號判處應執行有期徒刑5 年8 月在案，猶不知悔改，
    竟於本院判處上開罪刑後，另涉犯販賣第三級毒品罪嫌，而
    由臺灣雲林地方法院檢察署檢察官以99年度偵字第1929號偵
    查中，考量其前案販賣第三級毒品之次數達23次，本院仍認
    在客觀上尚非無可憫恕，而不忍科予重刑，盼其有改過自新
    之機會，而依刑法第59條予以酌減，未料被告於本院判處罪
    刑後竟再犯他案，且被告坦承在他案中確實有販賣愷他命之
    事實（見本院筆錄卷第122 頁反面），依其犯罪情節觀之，
    在客觀上並無足以引起一般之同情，是辯護人請求依刑法第
    59條規定予以酌減，尚難憑採。
  (五)爰審酌被告正值青壯之年，不思尋正當途徑賺取金錢，竟因
    缺錢花用而為本件販毒行為，非僅戕害身心，有害國民健康
    ，更可能引發各種犯罪，對國家社會治安之危害非淺，惟被
    告於偵查及本院審理時均坦承犯行，犯後態度尚佳，兼衡被
    告僅國中肄業，教育程度不高，以及雙方當事人對於刑度之
    意見及刑罰之內部界限等一切情狀，量處如主文所示之刑。
三、沒收方面：
    毒品危害防制條例第19條第1 項關於沒收之規定，係採義務
    沒收主義，凡屬被告或共同正犯所有，供販賣毒品所用或因
    犯罪所得之物，均應宣告沒收，如不能沒收時，追徵其價額
    或以其財產抵償之。又毒品危害防制條例第19條第1 項規定
    ，係採義務沒收主義，故販賣毒品所得金錢，如能認定確係
    販賣毒品所得款項，應宣告沒收，不以當場搜獲扣押者為限
    ，但因其並無「不問屬於犯人與否，沒收之」之特別規定，
    自仍以沒收物屬於犯人所有者為限，始得依該規定予以沒收
    。如所得財物為金錢而無法沒收時，應以其財產抵償之，而
    不發生追徵價額問題（最高法院93年度臺上字第1218號、第
    2670號、第2743號判決意旨可參）。準此：
  (一)被告販賣第三級毒品所得3,500 元（未扣案），應依毒品危
    害防制條例第19條第1 項之規定宣告沒收，如全部或一部不
    能沒收時，以其財產抵償之。
  (二)被告販毒聯絡使用之另案扣押之不詳廠牌行動電話1 支（不
    含門號0000000000號SIM 卡1 張），係被告所有之物，且經
    本院另案（98年度訴字第188 號）扣押在案，業據其供明在
    卷（見本院筆錄卷第39頁），並有本院98年度訴字第188 號
    審判筆錄附卷可參，爰依上開條例第19條第1 項規定宣告沒
    收。
據上論斷，應依刑事訴訟法第299 條第1 項前段，毒品危害防制
條例第4 條第3 項、第17條第2 項、第19條第1 項，刑法第11條
、第2 條第1 項但書，判決如主文。
本案經檢察官陳宏瑋到庭執行職務。
中    華    民    國    99    年    6     月    17    日
                  刑事第七庭    審判長法  官  許佩如
                                      法  官  楊欣怡
                                      法  官  王紹銘
以上正本證明與原本無異。
如不服本判決應於收受判決後10日內向本院提出上訴書狀，並應
敘述具體理由；其未敘述上訴理由者，應於上訴期間屆滿後20日
內向本院補提理由書（均須按他造當事人之人數附繕本）。「切
勿逕送上級法院」。
                                      書記官  徐基典
中    華    民    國    99    年    6     月    17    日
附錄論罪科刑法條：
【毒品危害防制條例第四條第3項】
  製造、運輸、販賣第三級毒品者，處五年以上有期徒刑，得併
  科新臺幣七百萬元以下罰金。
 附表：
   ┌─┬────┬───────────────┬────────┐
   │編│時   間 │通  訊  監  察  譯  文  內  容│  備       考   │
   │號│        │                              │                │
   ├─┼────┼───────────────┼────────┤
   │1.│97年11月│A：0000-000000（朱濬揚）      │(1)附表編號1.即99│
   │  │20日02時│B：0000-000000（周智賢）      │  訴112 號起訴書│
   │  │09分49秒│                              │  犯罪事實(三)周智│
   │  │        │B ：喂。                      │  賢販賣愷他命予│
   │  │        │A ：喂，在那裡？              │  朱濬揚。      │
   │  │        │B ：在虎尾阿。                │(2)通訊監察譯文：│
   │  │        │A ：你過來車站一下好不好？    │  雲警刑偵二字第│
   │  │        │B ：好阿。                    │  0000000000號卷│
   │  │        │A ：阿那個弄的順便帶過來一下。│  第128 頁。    │
   │  │        │B ：好。                      │                │
   └─┴────┴───────────────┴────────┘

司法院資訊處製作；財團法人民間司法改革基金會備份。
